臺灣臺北地方法院民事裁定
111年度消債更字第69號
聲  請  人  
即  債務人  蕭麗寶（原名：蕭寶玉）

代  理  人  陳宜新律師（法扶律師）
相  對  人  
即  債權人  中國信託商業銀行股份有限公司


法定代理人  利明献  



相  對  人  
即  債權人  富邦資產管理股份有限公司

法定代理人  洪主民  


相  對  人  
即  債權人  國泰世華商業銀行股份有限公司

法定代理人  郭明鑑  


相  對  人  
即  債權人  慶豐商業銀行股份有限公司

法定代理人  中央存款保險股份有限公司

相  對  人  
即  債權人  萬榮行銷股份有限公司

法定代理人  許勝發  


相  對  人  
即  債權人  玉山商業銀行股份有限公司


法定代理人  黃男州  
訴訟代理人  朱逸君  
相  對  人  
即  債權人  摩根聯邦資產管理股份有限公司

法定代理人  李文明  

訴訟代理人  鄭伊舒  
相  對  人  
即  債權人  長鑫資產管理股份有限公司

法定代理人  潘代鼎  



相  對  人  
即  債權人  華南商業銀行股份有限公司

法定代理人  張雲鵬  

代  理  人  洪衣婷  
相  對  人  
即  債權人  台灣樂天信用卡股份有限公司
            （原債權人：台灣永旺信用卡股份有限公司）

法定代理人  石井英治
相  對  人  
即  債權人  良京實業股份有限公司

法定代理人  平川秀一郎



上列當事人間消費者債務清理之更生事件，本院裁定如下：
    主  文
聲請人甲○○（原名：蕭寶玉）自中華民國一一一年四月十三日下
午四時起開始更生程序。
命司法事務官進行本件更生程序。
　　理　由
一、按債務人不能清償債務或有不能清償之虞者，得依本條例所
    定更生或清算程序，清理其債務；債務人無擔保或無優先權
    之本金及利息債務總額未逾新臺幣（下同）1,200萬元者，
    於法院裁定開始清算程序或宣告破產前，得向法院聲請更生
    ；債務人對於金融機構負債務者，在聲請更生或清算前，應
    向最大債權金融機構請求協商債務清償方案，或向其住、居
    所地之法院或鄉、鎮、市、區調解委員會聲請債務清理之調
    解，消債條例第3條、第42條第1項、第151條第1項分別定有
    明文。此係採前置協商主義，是債務人於協商程序中，自應
    本於個人實際財產及收支狀況，依最大誠信原則，商討解決
    方案。如終究不能成立協商，於聲請更生或清算時，法院審
    酌上開條文所謂「不能清償或有不能清償之虞」，允宜綜衡
    債務人全部收支、信用及財產狀況，評估是否因負擔債務，
    而不能維持人性尊嚴之最基本生活條件，所陳報之各項支出
    ，是否確屬必要性之支出，如曾有協商方案，其條件是否已
    無法兼顧個人生活之基本需求等情，為其判斷之準據。又法
    院開始更生程序之裁定，應載明其年、月、日、時，並即時
    發生效力。法院開始更生或清算程序後，得命司法事務官進
    行更生或清算程序，必要時得選任律師、會計師或其他適當
    之自然人或法人1人為監督人或管理人，復為同條例第45條
    第1項、第16條第1項所明定。　
二、聲請人即債務人（下稱債務人）聲請意旨略以：伊目前積欠
    債權人共計289萬4,715元，因無資力得以清償債務，前曾聲
    請消債條例前置調解，惟前置調解不成立，爰依法聲請更生
    等語。　　　
三、經查：
㈠、債務人主張其有不能清償債務之情事，於110年6月1日具狀向
    本院聲請調解，經本院以110年度北司消債調字第265號聲請
    消債調解事件受理在案，嗣經本院司法事務官於110年9月10
    日召開調解程序，惟因相對人均未到庭，無法調解，而債務
    人當場聲請進入更生程序等情，業經本院核閱110年度北司
    消債調字第265號卷（下稱調解卷）屬實。是以，本院應綜
    合債務人目前全部收支及財產狀況，評估其是否已達不能維
    持符合人性尊嚴之最低生活條件，而有「不能清償債務或有
    不能清償之虞」之情形。　　
㈡、債務人平均每月收入及財產狀況：
　⒈債務人主張現於臺北市政府環保局（下稱北市環保局）擔任
    清潔臨時工，加計政府補助（如低收入戶補助、三節慰問金
    ），每月收入約33,000元，並提出107年度至109年度綜合所
    得稅各類所得資料清單、收入切結書、勞工保險被保險人投
    保資料表、保險對象投保歷史明細、郵局存摺、存摺明細說
    明表格、中華民國身心障礙證明為證（見調解卷第35至39頁
    、第99至102頁、本院卷第97至98頁、第113至120頁、第213
    頁），惟觀之債務人所提前開存摺影本往來明細，債務人自
    109年11月起至110年10月止從北市環保局領取薪資共309,30
    2元，即每月平均薪資25,775元（計算式：309,302元÷12月＝
    25,775元，元以下四捨五入〈下同〉）；另經本院函詢臺北市
    政府社會局、臺北市政府都市發展局、勞動部勞工保險局，
    債務人於111年間仍可持續領取三節慰問金每年共5,000元（
    即每月417元）、身心障礙者租賃房屋租金補助每月2,175元
    、身心障礙者生活補助每月8,836元，此有上開政府機關函
    文暨本院公務電話紀錄在卷可參（見本院卷第79至87頁、第
    207頁）。可知債務人每月尚領取政府補助11,428元（計算
    式：417元＋2,175元＋8,836元＝11,428元）。至於債務人於旋
    轉拍賣及蝦皮拍賣存入之貨款（見本院卷第113至120頁），
    因非持續性之收入，是暫不列入債務人之固定收入範圍。
　⒉次查，債務人名下除郵局存款、一輛機車（車牌號碼：000-0
    000）、新光人壽、南山人壽、國泰人壽、全球人壽之多筆
    保單外，無其他財產乙節，業據債務人提出之全國財產稅總
    歸戶財產查詢清單、郵局存摺、機車行照、中華民國人壽保
    險商業同業公會保險業通報作業資訊系統資料查詢結果回覆
    書、集保戶往來參加人明細資料表（含帳號）、保管帳戶客
    戶餘額表、客戶存卷異動明細表、投資人於各專戶無資料明
    細表、投資人於清算交割銀行未開戶明細表等件為佐（見調
    解卷第10頁，本院卷第113至120頁、第123頁、第189至203
    頁、第215頁），復有本院查詢高額壽險資訊連結作業在卷
    可稽（見本院卷第51至75頁），堪信屬實。　　
　⒊綜上所述，本院應以債務人每月平均收入37,203元（計算式
    ：25,775元＋11,428元＝37,203元），作為計算債務人目前償
    債能力之依據。
㈢、債務人之個人支出狀況（含個人支出及扶養費）：
　⒈債務人個人每月必要生活費用：
　⑴債務人主張其個人每月生活必要支出23,600元（計算式：租
    金10,000元＋電費600元＋電信費1,000元＋交通費2,000元＋膳
    食費10,000元＝23,600元，子女扶養費〈含學費等〉另外計算
    ），並提出房屋租賃契約書、台灣電力公司繳費通知單、中
    華電信股份有限公司繳費通知等件為證（見本院卷第127至1
    62頁）。然，債務人既欲以更生程序清理其債務，當盡力清
    償，而非維持過去之慣常生活，故不得由債務人任意主張其
    基本生活費用之數額，而欲藉更生之程序逃避及減免應清償
    之債務。本院爰以上開單據所載，核計債務人每月生活必要
    費用如下：　
  ①全部准許者：就房租10,000元部分，核與房屋租賃契約書所
    約定每月房租相符，故予准許。另同住家人即子女蕭○欣為
    未成年子女，目前仍就學中，應無與債務人共同分擔家庭生
    活費用（如房租、電費等）之資力，是上開房租由債務人一
    人單獨負擔，尚屬合理，先予敘明。
　②部分准許者：就電費600元部分，債務人提出之臺灣電力公司
    費用單據雖非前開房屋租賃契約書所載之期間，亦非最近三
    期支出之相關證明文件，惟債務人自96年3月間即遷入前開
    房屋，有債務人戶籍謄本可憑（見調解卷第9頁），可知債
    務人確居住於前開，其單據電費可信屬實。而依前揭單據所
    載，計費期間電費共3,233元，平均每月電費323元（計算式
    ：3,233元÷10月＝323元），復承前述，每月電費應由債務人
    一人負擔，又審以其皆屬浮動數額之費用，因認每月平均以
    電費350元作為核計標準，尚稱妥適，逾此部分，則不予認
    列。就電信費1,000元部分，依上開單據明細，應以該門號
    行動月租費金額599元為認定依據，其餘加值項目即原非生
    活所必要，且債務人已負有債務，為償還債務，本應經歷償
    債期間較不寬裕之經濟生活，是逾此部分非屬必要支出。就
    交通費2,000元部分，債務人未提出使用交通工具是否為其
    名下機車，且未提供任何加油單據說明，亦未釋明其上開高
    額交通費用之必要性，復觀諸自債務人住居所除騎乘機車至
    工作地點外，尚可搭乘捷運交通工具，衡諸交通費為維持生
    活所需，現今臺北市、新北市已推出捷運、公車30天定期票
    ，票價1,280元，應認1,280元已足，逾此部分，應予剔除。
    就膳食費10,000元部分，債務人未提出任何單據說明，本院
    衡酌債務人已負債，理應撙節開支，應酌減為7,500元。
　⑵合上所述，本院認債務人之個人每月生活必要費用應為22,94
    3元（計算式：房租10,000元＋電費350元＋電信費599元＋交通
    費1,280元＋膳食費7,500元＝19,729元）。
　⒉子女扶養費部分：
　　債務人主張每月支出其女兒蕭○欣9,000元（含學費〈含補習
    費〉5,000元及其他扶養費用4,000元＝9,000元），此有本院
    公務電話紀錄可參（見本院卷第205頁），蕭○欣目前就學中
    ，名下無任何財產，惟有領取兒少補助、交通補助、助學金
    等，並提出蕭○欣之郵局存摺、107年度至109年度綜合所得
    稅各類所得資料清單、全國財產稅總歸戶財產查詢清單等件
    為證（見調解卷第25至32頁、第95至98頁，本院卷第185至1
    88頁）。經查，蕭○欣為95年生，現年16歲，為未成年人，
    此有債務人提出之戶籍謄本在卷足憑（見調解卷第9頁）。
    而蕭○欣名下無財產、亦無工作收入，惟其有領取少年生活
    補助每月7,070元、低收入戶交通補助一學期1,000元（即每
    月167元，在學期間皆可領取）、家扶中心兒少扶助每月5,1
    00元、世界展望會助學金一年共20,000元（即1,667元）、
    學雜費減免補助在案，此有蕭○欣郵局存摺暨說明表格及臺
    北市政府社會局110年11月12日函及教育部110年11月19日函
    、本院公務電話附卷可稽（見本院卷第79至82頁、第89頁、
    第205頁），本院審酌債務人之子女蕭○欣現與債務人同住，
    且在學中，堪認有受債務人扶養之必要，爰以臺北市111年
    度之每人每月最低生活費用18,682元之1.2倍即22,418元，
    扣除其每月領取補助共14,004元（計算式：7,070元＋167元＋
    5,100元＋1,667元＝14,004元；另學雜費減免部分已直接於學
    費扣抵，故不在列入計算），可知債務人每月約須支出子女
    扶養費8,414元（計算式：22,418元-14,004元＝8,414元），
    此部分應予核計，逾此部分則無從列計。
㈣、從而，以債務人每月收入37,203元扣除每月必要生活費用19,
    729元及扶養費8,414元，剩餘9,060元（計算式：37,203元-
    19,729元-8,414元=9,060元），而依債務人提供之債權人清
    冊所載，其現積欠之債務總額為289萬4,715元，尚須約26.6
    年始得清償完畢（計算式：289萬4,715元÷9,060元÷12月≒26
    .6年），其收入及財產與債務差距過大，顯無法清償債務，
    堪認債務人之經濟狀況已有不能清償債務之虞，而有藉助更
    生制度調整其與債權人間之權利義務關係而重建其經濟生活
    之必要，自應許債務人得藉由更生程序清理債務。
四、綜上所述，債務人係一般消費者，其已達不能清償債務之程
    度，其中無擔保或無優先權之債務未逾1,200萬元，且未經
    法院裁定開始清算程序或宣告破產，又查無消債條例第6條
    第3項、第8條或第46條各款所定駁回更生聲請之事由存在，
    則債務人聲請更生，係屬有據。裁定如主文，並命司法事務
    官進行本件更生程序。
五、依消債條例第11條第1項、第16條第1項、第45條，裁定如主
    文。
中　　華　　民　　國　　111 　年　　4 　　月　　13　　日
                  民事第二庭    法　官　蔡英雌
以上正本係照原本作成。
本裁定不得抗告。
本裁定已於民國111年4月13日下午4時公告。                 
中　　華　　民　　國　　111 　年　　4 　　月　　13　　日
                                書記官  霍薇帆